臺灣板橋地方法院交通事件裁定　　　　　　　　　九十二年度交聲字第一七五四號
　　原處分機關　臺北市交通事件裁決所
　　異　議　人
　　即受處分人　甲○○
右列受處分人因違反道路交通管理處罰條例案件，對於臺北市交通事件裁決所於九十
二年十月三十一日所為之處分（原處分案號：北市裁三字第裁二二－ＡＸＸ０三一三
五二號），聲明異議，本院裁定如左：
    主  文
異議駁回。
    理  由
一、按行車起步前，應顯示方向燈，注意前後左右有無車輛行人，並應讓行進中之車
    輛行人優先通行，道路交通安全規則第八十九條第一項第六款定有明文；又汽車
    駕駛人，爭道行駛，於起駛前，不讓行進中之車輛、行人優先通行者，處新臺幣
    （下同）六百元以上一千八百元以下罰鍰；汽車駕駛人，駕駛汽車違反道路交通
    安全規則，因而肇事致人受傷者，吊扣其駕駛執照三個月至六個月；汽車駕駛人
    違反本條例第四十五條者，除依原條款處罰鍰外，並予記違規點數一點，道路交
    通管理處罰條例第四十五條第十款、第六十一條第三項、第六十三條第一項第一
    款亦分別定有明文。
二、原處分機關以：受處分人即異議人於民國九十二年八月六日十一時二十分許，駕
    駛車牌號碼為ＣＵ－六六一三之自用小客車，欲自延平北路四段之路旁停車格起
    步駛出前，不讓行進中之車輛優先通行，致同向後方行駛前來之由乙○○所騎乘
    車號ＡＸＣ－七七五重機車閃煞未及擦撞其左前車頭而人車倒地，乙○○並受有
    臉部多處擦傷、右大腿撞傷、左手腕撞傷之傷害，認係違反道路交通管理處罰條
    例第四十五條第十款及第六十一條第三項規定，裁處罰鍰新臺幣六百元，吊扣駕
    駛執照三個月，並依同條例第六十三條第一項記違規點數一點。異議意旨則以：
    異議人欲將汽車自停車格內駛出時，按規定打方向燈，並注意後方有無來車，確
    認無其他人車行進，始將車輛緩慢駛出，而異議人當時已完成先行之倒車，左前
    輪已切出至停車格上，在左移當中已見後方有二輛機車駛來，因而暫停靜止，禮
    讓該二輛機車，詎前來之第二輛機車是由乙○○所騎，屬報廢機車且無照駕駛，
    竟疏未注意異議人之車輛已靜止，直衝前來而受傷，且衡諸常情及開車者之習慣
    ，自停車格駛出時，從無已駛出格外之車輛，因見後方來車再大費周章倒入停車
    格內，等待後方來車通過再重新前進駛出停車格外，是裁決所指顯悖離情理，且
    乙○○並無駕照，依規定不得為駕駛行為，且該車亦屬報廢之機車，是本件事故
    不得轉嫁予異議人負責，爰請求撤銷原處分云云。
三、經查：本件異議人即受處分人於前揭時地，駕駛自用小客車，欲自延平北路四段
    之路旁停車格起步駛出前，不讓行進中之車輛優先通行，逕將其自小客車之車頭
    駛出停車格，致同向後方行駛前來之由乙○○所騎乘重機車閃煞未及擦撞其左前
    車頭而人車倒地，乙○○並受有臉部多處擦傷、右大腿撞傷、左手腕撞傷之傷害
    等情，有臺北市政府警察局交通警察大隊受理交通違規事件調查表、道路交通事
    故現場圖、分析研判表、補充資料表各一份、談話紀錄表二份及舉發違反道路交
    通事件通知單一件附卷可稽，而依異議人於警詢談話紀錄表之供述：肇事前伊駕
    駛ＣＵ─六六一三自小客由肇事現場路邊停車格位，要駛出延平北路四段外側車
    道往南行駛，車頭才行駛出停車格位時，伊就先降下前車門兩側車窗，且向左側
    窗外探頭察看有無來車，當時伊車子呈靜止狀態，伊有看見一部重機車車號ＡＸ
    Ｃ─七七五沿延平北路四段北往南行駛外側車道而來，且距離伊尚有約十公尺左
    右之遠，伊見狀已經停止前進，要讓該車先行，但不知怎麼樣，該車的右側車身
    就直接撞及伊車子的左前車頭處而倒地等語，足見異議人並未於起步駛出前，即
    留意後方有無來車，而係先行將車頭駛出停車格，再降下車窗探視後方有無來車
    ，待看到後方有機車前來，始行停車讓行，則異議人此等先行起步駛出車頭，再
    停車讓後方來車通過之行為，顯已違反道路交通安全規則第八十九條第一項第六
    款及道路交通管理處罰條例第四十五條第十款之規定，並已對後方直行前來之車
    輛、行人造成危險。又參諸證人乙○○於警詢談話紀錄表所證稱：肇事前伊駕駛
    重機車沿延平北路四段北往南行駛外側車道直行，當行駛至肇事地點時，伊的右
    大腿處突然擦撞一部自小客車後，就滑倒在地，至於車禍如何發生伊不清楚，伊
    肇事當時行車速度約三十幾公里等語，亦徵證人乙○○於肇事前係以正常時速直
    行前來，異議人既稱其於車頭駛出停車格後，始發現後方約十公尺距離有乙○○
    之機車前來，則依乙○○當時之車速，異議人於起步駛出停車格前，倘確有注意
    後方來車，亦應可發現正直行前來之由乙○○所騎乘機車，並依法讓其優先通行
    ，而非搶先駛出車頭，反求後方來車要注意車前狀況，是以異議人辯稱：其有看
    後方沒來車才駛出停車格云云，應屬卸飾之詞。至於證人乙○○有騎乘報廢機車
    ，且無照駕駛等違規情事，並不能卸免異議人上開違規之責，異議人所辯，亦無
    足採。綜上，本件異議人確有爭道行駛，於起駛前，不讓行進中之車輛優先通行
    ，因而肇事致人受傷之違規事實甚明。原處分機關據以依法處分，核無違誤，本
    件異議為無理由，應予駁回。
四、依道路交通案件處理辦法第十九條，裁定如主文。
中      華      民      國  九十三    年      二      月    二十六    日
                                    臺灣板橋地方法院交通法庭
                                          法  官  葉  靜  芳
右正本證明與原本無異。
如不服本裁定，應於送達後五日內，向本院提出抗告狀。
                                          書記官  陳  昭  綾
中    華    民    國      九十三      年      二      月      二十六    日
